臺灣嘉義地方法院民事裁定
110年度監宣字第135號
聲  請  人  楊見文  

相  對  人  楊見成  

關  係  人  賴傳林  


上列聲請人聲請監護宣告事件，本院裁定如下：
    主    文
一、宣告楊見成（男，民國○○○年○月○○日生，身分證統一編號：
    Ｚ○○○○○○○○○號）為受監護宣告之人。
二、選定楊見文（男，民國○○○年○月○日生，身分證統一編號：Ｚ
    ○○○○○○○○○號）為受監護宣告之人楊見成之監護人。
三、指定賴傳林（男，民國四十八年八月廿日生，身分證統一編
    號：Ｚ○○○○○○○○○號）為會同開具財產清冊之人。
四、聲請程序費用由受監護宣告之人楊見成負擔。
    理    由
一、聲請意旨：聲請人為相對人胞兄，相對人於民國82年8 月20
    日發生車禍，並於109 年12月18日領有中華民國身心障礙證
    明，其已致不能為意思表示或受意思表示，或不能辨識其意
    思表示之效果，並有前述身心障礙證明影本為證，為此依民
    法第14條、第1110條、第1111條及家事事件法第164 條規定
　　，聲請對其為監護之宣告，並選定聲請人為受監護宣告之人
    之監護人，暨指定關係人為會同開具財產清冊之人等語。
二、對於因精神障礙或其他心智缺陷，致不能為意思表示或受意
    思表示，或不能辨識其意思表示之效果者，法院得因本人、
    配偶、四親等內之親屬、最近一年有同居事實之其他親屬、
    檢察官、主管機關、社會福利機構、輔助人、意定監護受任
    人或其他利害關係人之聲請，為監護之宣告，民法第14條第
    1 項定有明文。經本院調查結果，聲請人主張之前述事實，
    已據提出戶籍謄本、前述身心障礙證明影本為憑（見本院卷
    第13至19頁）；又本院審驗相對人之精神及心智狀況，在鑑
    定人前訊問相對人之身心狀況，相對人坐輪椅，使用鼻胃管
    及導尿管，在點呼相對人時，相對人對點呼及問題無法言語
    ，僅制式點頭等情，並斟酌戴德森醫療財團法人嘉義基督教
    醫院精神科主治醫師趙星豪所為之鑑定結果認：相對人因頭
    部外傷，手術後仍有重度認知功能障礙，並嚴重影響言語理
    解及表達能力，日常生活完全無法自理，在鑑定時相對人雖
    意識清醒，對叫喚尚有反應，但受腦傷後遺症影響，對問話
    完全無法理解及回應，故相對人因其心智缺陷，致不能為意
    思表示或受意思表示，或不能辨識其意思表示之效果等語，
    有110 年6 月16日勘驗筆錄、前述醫院精神鑑定報告書在卷
    可參（見本院卷第47至61頁）。本院審酌前述訊問結果及鑑
    定意見，認相對人因腦傷後遺症，致重度認知功能障礙，日
    常生活須他人照護，對問話無法理解及回應等情，故相對人
    因心智缺陷，致不能為意思表示或受意思表示，或不能辨識
    其意思表示之效果。因此，聲請人聲請對相對人為監護之宣
    告，為有理由，應予准許。
三、又受監護宣告之人應置監護人。法院為監護之宣告時，應依
     職權就配偶、四親等內之親屬、最近一年有同居事實之其
    他 親屬、主管機關、社會福利機構或其他適當之人選定一
    人或 數人為監護人，並同時指定會同開具財產清冊之人。
    法院選 定監護人時，應依受監護宣告之人之最佳利益，優
    先考量受 監護宣告之人之意見，審酌一切情狀，並注意下
    列事項：受 監護宣告之人之身心狀態與生活及財產狀況。
    受監護宣告之 人與其配偶、子女或其他共同生活之人間之
    情感狀況。監護 人之職業、經歷、意見及其與受監護宣告
    之人之利害關係。 法人為監護人時，其事業之種類與內容
    ，法人及其代表人與 受監護宣告之人之利害關係，民法第1
    110條、第1111條第1 項及第1111條之1 各有明文。本件相
    對人既為監護之宣告， 已如前述，自應為其選定監護人及
    指定會同開具財產清冊之 人。經本院調查結果，相對人未
    婚、無子女，現有聲請人即胞兄、胞妹楊淑美、關係人即妹
    婿賴傳林，父、母親已過世
　　，原與母親同住及由母親協助照顧，但母親病重後，現安置
    在嘉義縣私立梅山護理之家，故聲請人、關係人得擔任監護
    人、會同開具財產清冊之人等情，已據聲請人陳述在卷（見
    本院卷第56頁）。本院考量聲請人、關係人為相對人之胞兄
    、妹婿，均表示願意擔任相對人之監護、會同開具財產清冊
    之人，並經其等到場或出具同意書同意分由聲請人、關係人
    擔任相對人之監護人、開具財產清冊之人等情，有親屬系統
    表、戶籍謄本、前述勘驗筆錄、同意書在卷可參。本院參酌
    聲請人、關係人為相對人之胞兄、妹婿，均為相對人至親及
    其等之意願，認由聲請人任相對人之監護人，能符合受監護
    宣告之人之最佳利益，選定聲請人為相對人之監護人，並指
    定關係人為會同開具財產清冊之人。
四、又依民法第1113條準用同法第1099條、第1099條之1 之規定
     ，監護開始時，監護人對於受監護人之財產，應依規定會
    同 遺囑指定、當地直轄市、縣（市）政府指派或法院指定
    之人 ，於二個月內開具財產清冊，並陳報法院；於前條之
    財產清 冊開具完成並陳報法院前，監護人對於受監護人之
    財產，僅 得為管理上必要之行為。本件聲請人既任相對人
    之監護人， 其於監護開始時，對於相對人之財產，自應依
    前述規定會同 開具財產清冊之人即關係人於二個月內開具
    財產清冊並陳報 法院，併此說明。
五、依家事事件法第164 條第2 項，裁定如主文。
中　　華　　民　　國　　110 　年　　6 　　月　　28　　日
                   家事法庭     法  官　李文輝    
以上正本係照原本作成。
如不服本裁定，應於送達後10日內向本院提出抗告狀，並繳納抗
告費新臺幣1,000 元。
中　　華　　民　　國　　110 　年　　6 　　月　　28　　日
                                書記官　張紜飴